臺灣臺中地方法院民事判決　　　　　　　94年度訴字第2345號
原　　　告　甲○○○
訴訟代理人　乙○○
被　　　告　丙○○
　　　　　　　　　　　（現在臺灣臺中監獄執行）
上列當事人間因過失致死案件，經原告向本院刑事庭提起損害賠
償之附帶民事訴訟，案經刑事庭移送前來，本院於民國94年11月
23日言詞辯論終結，判決如下：
    主    文
被告應給付原告新臺幣捌拾萬元，及自民國94年6月10日起至清
償日止按週年利率百分之五計算之利息。
原告其餘之訴駁回。
訴訟費用由被告負擔百分之二十二，餘由原告負擔。
    事實及理由
壹、兩造爭執要旨：
  一、原告主張：原告之子胡建屏於民國（下同）93年8月13日
      凌晨2時30分，騎機車行經台中縣大里市○里○○○○道
      ，與被告所騎車號HG6-048號機車相撞，致胡建屏傷重死
      亡。原告為胡建屏母親，所有生活起居及家計皆由胡建屏
      照顧。今原告失去唯一的兒子，心理上之傷痛無法撫平，
      胡家已沒有子嗣傳承。而現實生活上，原告生活陷入困境
      ，在身心備受煎熬及生活拮据雙重壓力下，爰請求被告給
      付慰撫金新臺幣（下同）3,600,000元，並自起訴狀繕本
      送達被告之翌日即94年6月10日起至清償日止按週年利率
      百分之五計算之利息。
  二、被告抗辯：本件車禍是原告之子胡建屏騎機車撞到被告所
      騎機車，且原告請求之慰撫金太高，其經濟能力僅能賠償
      二、三十萬元等語。
貳、得心證之理由：
  一、原告主張被告騎機車於前揭時地與原告之子胡建屏所騎機
      車相撞，胡建屏因而傷重死亡之事實，業經本院94年度交
      易字第55號刑事判決認定明確，被告對此不為爭執，故足
      信為真實。
  二、本件車禍，經本院刑事庭送請臺灣省臺中縣區車輛行車事
      故鑑定委員會鑑定，其鑑定結果為：一胡建屏駕駛MV9-43
      8普通重型機車貿然向左迴轉不當，為肇事主因。二丙○
      ○酒精濃度超過規定駕駛HG6-048普通重型機車未注意車
      前狀況謹慎行駛，為肇事次因。嗣再送請臺灣省車輛行車
      事故覆議鑑定員會覆議，其結果為：照原定意見，惟意見
      一文詞改為：「胡建屏夜間駕駛重機車，向左迴轉後逆向
      行駛不當，為肇事主因。」此有附於本院94年度交易字第
      55號刑事卷宗之臺灣省臺中縣區車輛行車事故鑑定委員會
      鑑定意見書及臺灣省車輛行車事故覆議鑑定員會函各一件
      可資佐憑。而本院參酌附於臺灣臺中地方法院檢察署93年
      度偵字第17920號偵查卷之道路交通事故現場圖、酒精濃
      度測試單、現場照片，及目擊車禍發生之證人陳誌國於警
      員詢問時陳述：「（警員問：肇事前該兩部機車車行何方
      向、行駛何車道、肇事經過情形如何？）該兩部機車同向
      往霧峰行駛於機車直行車道，兩車相距約二十公尺，其中
      行駛於前面乙部重機車MV9-438突然於原車道迴轉，逆向
      駛進HG6 -048號車道，發生對撞。」等資料綜合判斷，認
      為前開鑑定及覆議之意見應為可採，本院即以之作為認定
      被告與胡建屏肇事責任之依據。而本院斟酌雙方過失程度
      及原因力之強弱，認為被告與胡建屏之過失責任比例為四
      ：六。
  三、按因故意或過失不法害他人之權利者，負損害賠償責任；
      不法侵害他人致死者，被害人之父、母、子、女及配偶，
      雖非財產上之損害，亦得請求賠相當之金額，民法第一百
      八十四條第一項前段、第一百九十四條分別定有明文。原
      告之子胡建屏騎機車於前揭時地與被告所騎機車相撞而死
      亡，原告請求被告賠償慰撫金，於法即無不合。茲審酌：
      (1)原告為20年5月3日出生，已75歲，沒有收入，原由胡建
      屏扶養，其另有二名女兒，已經結婚，現由女兒接到台北
      就近照顧。胡建屏未婚，沒有子女。原告晚年喪子，又無
      孫子繼承子嗣，其精神上承受極大痛苦，實可想像；(2)被
      告家中有妻子及子、女各一人，妻子及女兒都是中度智障
      ，沒有工作。兒子22歲，剛服完兵役。被告現因本件過失
      致人於死罪及公共危險罪，在台灣台中監獄服刑；(3)被告
      於本件車禍發生後，未曾前往探視原告等情事，認為原告
      請求慰撫金3,600,000元，尚屬過高，應以2,000,000元為
      適當。
  四、另按損害之發生或擴大，被害人與有過失，法院得減輕賠
      償金額，或免除之，民法第二百十七條第一項定有明文。
      又「民法第一百九十二條第一項規定不法侵害他人致死者
      ，對於支出殯葬費之人，亦應負損害賠償責任，係間接被
      害人得請求賠償之特例。此項請求權，自理論言，雖係固
      有之權利，然其權利係基於侵權行為之規定而發生，自不
      能不負擔直接被害人之過失，倘直接被害人於損害之發生
      或擴大與有過失時，依公平之原則，亦應有民法第二百十
      七條過失相抵規定之適用。」最高法院73年台再字第182
      號判例可資參照。準此以解，原告之子胡建屏對本件車禍
      發生既與有過失，則原告請求被告賠償慰撫金時，亦應有
      民法第二百十七條第一項過失相抵之適用。而依前述規定
      為過失相抵後，原告得請求被告賠償之金額為800,000元
      （計算式：2,000,000×(1-0.6)=800,000）。
  五、綜上所述，原告請求被告給付800,000元，及自起訴狀繕
      本送達被告之翌日即94年6月10日起至清償日止按週年利
      率百分之五計算之遲延利息，為有理由，應予准許。其餘
      逾此部分之請求，為無理由，應予駁回。
伍、訴訟費用負擔之依據：民事訴訟法第七十九條。
中　　華　　民　　國　　94　　年　　11　　月　　30　　日
                  民事第一庭    法  官  游文科
正本係照原本作成。
如對本判決上訴，須於判決送達後20日內向本院提出上訴狀。
中　　華　　民　　國　　94　　年　　11　　月　　30　　日
                                書記官
